臺灣臺中地方法院刑事判決　　　　　　　　96年度訴字第12號
公　訴　人　臺灣臺中地方法院檢察署檢察官
被　　　告　甲○○
　　　　　　　　　　（另案
上列被告因違反毒品危害防制條例案件，經檢察官提起公訴（九
十五年度毒偵字第五七五二號），本院判決如下：
    主    文
甲○○施用第一級毒品，累犯，處有期徒刑捌月；扣案之第一級
毒品海洛因壹小包（淨重零點零玖公克、包裝重零點壹玖公克）
，沒收銷燬之。又施用第二級毒品，累犯，處有期徒刑陸月。應
執行有期徒刑壹年；扣案之第一級毒品海洛因壹小包（淨重零點
零玖公克、包裝重零點壹玖公克），沒收銷燬之。
    犯罪事實
一、甲○○前於民國九十三年間因施用第一、二級毒品案件，經
    本院於九十二年四月九日，以九十二年度訴字第五一一號各
    判處有期徒刑一年二月及八月，並於九十二年五月十二日確
    定；復因贓物案件，經本院於九十三年八月十七日，以九十
    三年度易字第一四七二號判處有期徒刑七月，並於九十三年
    九月十三日確定，嗣上開三罪合併定應執行有期徒刑二年三
    月確定，而於九十四年十二月十五日假釋付保護管束出監，
    始於九十五年二月三日縮刑期滿視為執行完畢。又甲○○因
    上開施用毒品案件，另經本院裁定令入戒治處所施以強制戒
    治，而於九十三年一月八日執行完畢。詎仍不知悔改，於上
    揭強制戒治執行完畢後五年內，復基於施用第一級毒品海洛
    因之犯意，於九十五年八月二十七日下午某時，在其位於臺
    中縣大雅鄉○○村○○路十號之住處，以將海洛因摻入香菸
    中點火以吸食之方式，施用第一級毒品海洛因一次。另基於
    施用第二級毒品甲基安非他命之犯意，於九十五年八月二十
    七日下午某時，在上開同一住處，以將甲基安非他命置於玻
    璃球中燒烤以吸食煙霧之方式，施用第二級毒品甲基安非他
    命一次。嗣於九十五年八月二十八日下午一時四十分許，為
    警在臺中市○區○○路與學士路口前查獲，並扣得甲○○所
    有，供其施用之第一級毒品海洛因一小包（淨重零點零九公
    克、包裝重零點一九公克），始獲悉上情。
二、案經臺中市警察局第一分局報請臺灣臺中地方法院檢察署檢
    察官偵查起訴。
    理    由
一、上揭犯罪事實，業據被告甲○○於本院行準備程序時坦承不
    諱，且被告為警查獲後，經警採尿送驗之結果，確呈海洛因
    代謝物嗎啡及甲基安非他命代謝物甲基安非他命、安非他命
    之陽性反應，復有委託鑑驗尿液代號與真實姓名對照表（附
    於警詢案卷）及詮昕科技股份有限公司濫用藥物尿液檢驗報
    告（附於九十五年度毒偵字第五七五二號偵查案卷第十頁）
    在卷可稽，而扣案之白色粉末一小包，經送鑑定之結果，確
    係第一級毒品海洛因，淨重零點零九公克，包裝重零點一九
    公克），亦有法務部調查局九十五年十月二日調科壹字第零
    九五二三０二三二三０號鑑定書（附於九十五年度毒偵字第
    五七五二號第七頁）存卷可參，是足見被告上開自白，核與
    事實相符。本件事證明確，被告之上開犯行，洵堪認定。
二、被告前因施用毒品案件，經本院裁定令入戒治處所施以強制
    戒治，於九十三年一月八日強制戒治執行完畢，此有臺灣高
    等法院被告前案紀錄表在卷可憑，則被告於前案強制戒治執
    行完畢後，五年內再行施用毒品，依法應予論科。是核被告
    所為，分別係犯毒品危害防制條例第十條第一項之施用第一
    級毒品罪及同條第二項之施用第二級毒品罪。其持有海洛因
    及甲基安非他命之低度行為，皆為其施用之高度行為所吸收
    ，均不另論罪。被告所犯上開二罪間，犯意各別，構成要件
    互殊，應分論併罰。被告前因施用第一、二級毒品案件，經
    本院於九十二年四月九日，以九十二年度訴字第五一一號各
    判處有期徒刑一年二月及八月，並於九十二年五月十二日確
    定；復因贓物案件，經本院於九十三年八月十七日，以九十
    三年度易字第一四七二號判處有期徒刑七月，並於九十三年
    九月十三日確定，嗣上開三罪合併定應執行有期徒刑二年三
    月確定，而於九十四年十二月十五日假釋付保護管束出監，
    始於九十五年二月三日縮刑期滿視為執行完畢，此有臺灣臺
    中地方法院檢察署刑案資料查註紀錄表及臺灣高等法院被告
    前案紀錄表在卷可按，其於受有期徒刑執行完畢後五年以內
    ，故意再犯本件有期徒刑以上之罪，為累犯，均應依刑法第
    四十七條第一項規定加重其刑。爰審酌被告業經強制戒治執
    行完畢，猶再施用毒品，顯然不知悔悟，又施用毒品除戕害
    自身健康外，對社會秩序亦產生不良影響，及犯罪後業已坦
    承犯行之態度等一切情狀，分別量處如主文所示之刑，並定
    其應執行之刑，以示懲儆。扣案之海洛因一小包（淨重零點
    零九公克、空包裝重零點一九公克），係屬毒品危害防制條
    例第二條所管制之第一級毒品，應依毒品危害防制條例第十
    八條第一項前段之規定，宣告沒收銷燬之。
三、至公訴意旨雖另以：被告尚自九十五年八月間某日起至九十
    五年八月二十七日下午前之某時點止，另有多次施用第一級
    毒品海洛因之犯行，而認與上揭經本院判決有罪之施用第一
    級毒品犯行，具有集合犯之關係，屬實質上一罪等情。惟按
    犯罪事實應依證據認定之，無證據不得認定犯罪事實，刑事
    訴訟法第一百五十四條第二項定有明文。又事實之認定，應
    憑證據，如未能發現相當證據，或證據不足以證明，自不能
    以推測或擬制之方法，以為裁判基礎。且認定犯罪事實所憑
    之證據，雖不以直接證據為限，間接證據亦包括在內；然而
    無論直接或間接證據，其為訴訟上之證明，須於通常一般之
    人均不致有所懷疑，而得確信其為真實之程度者，始得據為
    有罪之認定。再被告之自白，不得作為有罪判決之唯一證據
    ，仍應調查其他必要之證據，以察其是否與事實相符，刑事
    訴訟法第一百五十六條第二項定有明文，立法目的在以補強
    證據之存在，藉以限制合法自白在證據上之價值，俾發現實
    質的真實，即使被告之自白出於任意性，然若別無其他補強
    證據足以擔保其自白與事實相符，該自白仍非刑事訴訟法上
    得據之為認定被告犯罪之唯一證據，當不得單憑此而為被告
    不利之認定（最高法院四十年臺上字第八六號及七十六年臺
    上字第四九八六號判例及八十五年度臺上字第六六四號判決
    意旨參照）。本件公訴人認被告尚涉有此部分多次施用第一
    級毒品海洛因犯行，係以被告之自白及上揭尿液檢驗報告為
    其論據。經查，一般吸食或施打煙毒品（或麻醉藥品），八
    小時內約有百分之八十量於尿中排出，二十四小時後剩餘量
    之百分之九十再排出，七十二小時後仍有微量排出，而因人
    體代謝差異，故於一百二十小時內，利用較具公信力之儀器
    （如氣相層析質譜儀）仍可能被檢測出，既經憲兵司令部八
    十年五月七日（八０）鑑檢字第一七四六號函釋在案，則依
    被告於本院審理中陳稱：「我約一星期施用一次海洛因，九
    十五年八月二十七日前係於一星期之前施用。九十五年八月
    間起至為警查獲止，我共施用海洛因四次。」等語為觀，堪
    見九十五年八月二十八日所採集被告尿液送鑑驗後，固有上
    揭尿液檢驗報告在卷可查，而足以補強被告自白其有於九十
    五年八月二十七日下午某時施用海洛因一次等語之真實性，
    惟尚不足以擔保被告於偵查及本院行準備程序中自白伊尚有
    上開其他施用第一級毒品犯行部分，確與事實相符。此外，
    復查無其他積極證據足資證明被告尚有上揭其他施用第一級
    毒品海洛因之犯行，揆諸上開說明，自已難僅憑被告於偵查
    及本院行準備程序中所為上開自白，遽認被告尚有此部分多
    次施用第一級毒品海洛因之犯行，此部分原應為無罪之諭知
    ，然因檢察官認被告此部分罪嫌與上開經判處有罪部分有集
    合犯之實質上一罪關係，爰不另為無罪之諭知。至公訴人雖
    聲請另以採集被告毛髮鑑驗之方式證明被告確有起訴書所載
    之上開多次施用毒品海洛因之事實；然而，毛髮生長速度乃
    因人而異，是縱依該檢驗方式得以查知施用毒品者在採集毛
    髮之前達於數月間確有施用甚或一段時間施用毒品之情，然
    此既仍無從明確認定被告所為各次施用毒品之確切時點究竟
    為何，以資佐證被告所為自白何者為真，自認無就此予以調
    查之必要，附此說明。
據上論斷，應依刑事訴訟法第二百九十九條第一項前段，毒品危
害防制條例第十條第一項、第二項、第十八條第一項前段，刑法
第十一條、第四十七條第一項、第五十一條第五款，判決如主文
。
中　　華　　民　　國　　96　　年　　1 　　月　　24　　日
              刑事第四庭　審判長法　官　林宜民
                                法  官  林學晴
                                法  官  許惠瑜
以上正本證明與原本無異。
如不服本判決，應於收受送達後10日內向本院提出上訴書狀（應
附繕本）。
　　　　　　　　　　　　　　　　書記官  陳佳君
中　　華　　民　　國　　96　　年　　1 　　月　　24　　日
附錄法條：
毒品危害防制條例第十條第一項
施用第一級毒品者，處 6 月以上 5 年以下有期徒刑。
毒品危害防制條例第十條第二項
施用第二級毒品者，處 3 年以下有期徒刑。
